臺灣臺北地方法院刑事判決　　　　　　　 94年度訴字第715號
公　訴　人　臺灣臺北地方法院檢察署檢察官
被　　　告　丙○○
指定辯護人　乙○公設辯護人張寅煥
上列被告因違反毒品危害防制條例案件，經檢察官提起公訴（94
年度偵字第6616號），乙○判決如下：
    主  文
丙○○共同轉讓第二級毒品，未遂，累犯，處有期徒刑貳年。扣
案第二級毒品甲基安非他命捌小包（驗餘淨重點零陸陸公克
）均沒收銷燬；上開毒品之包裝袋、黑色腰包壹個及背包壹個均
沒收。
    事  實
一、丙○○前於民國88年間，因違反組織犯罪防制條例案件，經
    臺灣板橋法院判處有期徒刑1年8月確定，於90年1月3日執行
    完畢，猶均不知悔改，其與真實姓名年籍不詳綽號「阿生」
    之成年人均明知甲基安非他命明知業經公告列為第二級毒品
    ，不得非法持有、轉讓，竟共同基於轉讓第二級毒品甲基安
    非他命之犯意聯絡、行為分擔，由「阿生」於94年4月17日
    晚間10時許，以電話指示丙○○前往臺北縣板橋市○○路上
    之郵局前郵筒下方拿取內含第二級毒品甲基安非他命8小包
    （驗餘淨重3.0636公克）、電子磅秤1台、分裝袋41個、吸
    食器1組、玻璃球吸食器1支（內含安非他命殘渣）之黑色腰
    色1個後，持至臺北市萬華區青年公園後，待其指示轉讓交
    付予真實姓名年籍不詳之人，丙○○旋即自臺北縣板橋市○
    ○○路南雅夜市出發，騎乘不知情之甲○○所有車牌號碼
    ARU-277號重型機車（後載甲○○）前往上開臺北縣板橋市
    ○○路郵局前郵筒下方拿取上開毒品甲基安非他命、吸食器
    等物，擬將該甲基安非他命持至臺北市青年公園，等候「阿
    生」之電話指示，再將前開甲基安非他命、吸食器等物轉讓
    交付予「阿生」指定之人。丙○○於取得上開甲基安非他命
    後，騎車行經臺北市萬華區○○○路、和平西路交岔路口時
    ，為警發覺其形跡可疑而上前盤查，經丙○○同意檢視丙○
    ○所背背包，因而在上開背包內扣得內含第二級毒品甲基安
    非他命8小包（驗餘淨重3.0636公克）、電子磅秤1台、分裝
    袋41個、吸食器1組、玻璃球吸食器1支（內含安非他命殘渣
    ，量微無法秤重）之黑色腰包1個（未扣案），致此次轉讓
    甲基安非他命未得逞。
二、案經臺北市政府警察局萬華分局報請臺灣臺北地方法院檢察
    署檢察官偵查起訴。
      理  由
壹、程序事項：
一、關於被告丙○○之警詢筆錄是否有證據能力：
  (一)依刑事訴訟法第229條至第231條之規定，司法警察（官）固
    有調查犯罪嫌疑人犯罪情形及蒐集證據之職權，而得詢問犯
    罪嫌疑人，惟依同法第100條之2準用同法第100條之1第1項
    之規定，司法警察（官）詢問犯罪嫌疑人，除有急迫情況且
    經記明筆錄者外，應全程連續錄音；必要時，並應全程連續
    錄影。考其立法目的，在於建立詢問筆錄之公信力，並擔保
    詢問程序之合法正當；亦即在於擔保犯罪嫌疑人對於詢問之
    陳述係出於自由意思及筆錄所載內容與其陳述相符。故司法
    警察（官）詢問犯罪嫌疑人如違背上開規定，其所取得之供
    述筆錄，究竟有無證據能力，原應審酌司法警察（官）違背
    該法定程序之主觀意圖、客觀情節、侵害犯罪嫌疑人權益之
    輕重、對犯罪嫌疑人在訴訟上防禦不利益之程度，以及該犯
    罪所生之危害，暨禁止使用該證據對於抑制違法蒐證之效果
    ，及司法警察（官）如依法定程序有無發現該證據之必然性
    等情形，本於人權保障與社會安全之均衡維護精神，依比例
    原則，具體認定之（最高法院88年度臺上字第233、5762 號
    刑事判決意旨參照）。
  (二)被告辯稱：其於警詢中回答拿取腰包時，即已知道腰包內有
    安非他命，係因當時其不知如何回答，警方因此切斷錄音云
    云。惟查上開警詢錄音帶經乙○勘驗結果，有關上開警詢筆
    錄之問答經過，警察係問被告：「你是如何取得這些毒品的
    ？請詳述之。你是怎麼拿到這些東西的（台語）？」，被告
    答：「是我一個住在臺北，那個臺北縣蘆洲市的阿生朋友，
    他打電話叫我到板橋市○○路上可能郵局那郵筒下面拿那個
    黑色小腰包，然後叫我送到臺北市的那個青年公園，然後到
    時他還會再跟我連絡，叫我拿給誰。」，警察問：「到時候
    你到的時候他會再打電話跟你說這個東西要拿給誰，是不是
    ？」，被告答：「對」，警察說：「問喔！你是否知道你所
    要運送的黑色小腰包內是二級毒品安非他命？你知道這個黑
    色小腰包裡面是安非他命（台語）？」，被告簽：「我是拿
    到之後有打開來看，才知道」，警察以台語問：「你有打開
    嗎？」，被告答「有。我才打開來看，所以才知道他是原來
    扚叫我送這些東西」，警察問：「那你去郵局拿了這包東西
    打開來看之後知道腰包裡面是毒品？是不是？」，被告答：
    「對」，警察問：「是不是這樣子？」，被告答：「是」，
    警察問：「你知道是毒品之後，你還是從那個臺北縣那邊國
    慶路那邊送過來，要送過來臺北市青年公園這邊，是不是？
    」，被告答：「是」，在此對話過程中，並無中斷錄音之情
    形（見乙○94年7月7日勘驗筆錄第5頁），是警詢筆錄（即
    偵查卷第8頁）記載：「問：你是否知道你所要運送的黑色
    小腰包內是二級毒品安非他命？答：我取得之後我有打開來
    看，所以我知道阿生是要叫我運送毒品給他人」等語，核與
    錄音內容並無不符，是此部分筆錄記載，有下列其他必要之
    證據足以佐證與事實相符，自仍得採為證據。
二、按刑事訴訟法第159條第1項雖規定，被告以外之人於審判外
    之言詞或書面陳述，除法律有規定外，不得作為證據。惟同
    法第159條之5第2項已規定，當事人、代理人或辯護人於法
    院調查證據時，知有第159條第1項不得為證據之情形，而未
    於言詞辯論終結前聲明異議者，視為有前項之同意（指同條
    第1項之同意作為證據）。此乃第159條第1項所容許，得作
    為證據之例外規定之一（參照最高法院93年度台上字第3533
    號判決要旨）。經查本案被告、檢察官、辯護人於言詞辯論
    終結前，均未就前開所述以外所調查之證據主張有刑事訴訟
    法第159條第1項不得為證據之情形，是參照上開最高法院判
    決要旨，本案經調查之證據均有證據能力，合先敘明。
貳、實體方面：
一、訊據被告矢口否認有轉讓第二級毒品之犯行，辯稱：扣案之
    安非他命是其買來要自己施用，沒有轉讓之犯意云云。
二、經查：
  (一)被告於94年4月17日22時40分許，行經臺北市萬華區環河南
    及和平西路交岔路口時，為警查扣內含第二級毒品安非他命
    8小包（驗餘淨重3.0636公克）、電子磅秤1台、分裝袋41個
    、吸食器1組、玻璃球吸食器1支（內含安非他命殘渣）之黑
    色腰包1個之事實，業據被告迭於偵審中供承不諱，且有經
    警在被告身上查扣之上開物品扣案可證。上開扣案毒品，經
    憲兵司令部刑事鑑識中心鑑驗結果，證實有甲基安非他命成
    分，淨重3.3.1433公克，取樣0.0797公克（已鑑析用罄）．
    餘3.0636公克，亦有憲兵司部刑事鑑識中心94年5月25日（
    94）安鑑字第01058號鑑驗通知書在卷可稽。
  (二)雖被告於乙○審理時辯稱：扣案毒品係「阿生」放在宏欣旅
    社內，「阿生」打電話要其自旅社取出後，拿至青年公園交
    給「阿生」云云，或辯稱扣案毒品是向「阿生」購買供自己
    施用的云云。然查，被告於警詢、初次偵查及檢察官向乙○
    聲請羈押案件訊問時均自白為警查獲之毒品，係其依「阿生
    」之電話指示，騎車前往臺北縣板橋市○○路郵局郵筒下方
    拿取黑色腰包後，擬騎車持至臺北市青年公園轉讓交付予「
    阿生」指定之人，其於接獲「阿生」電話時，即已知「阿生
    」託其運送之物品為毒品，因為「阿生」之前曾無償轉讓安
    非他命供其施用等情明確（見偵查卷第7頁反面、第8頁、第
    29頁及94年度聲羈字第97號卷第6至8頁）。至被告於乙○審
    理時原辯稱：其與「阿生」共同投宿宏欣旅社，「阿生」將
    黑包腰包放在宏欣旅社衣櫥內，並先行離去，嗣「阿生」打
    電話要伊從旅社拿到青年公園交給其云云；嗣改稱：扣案毒
    品係伊向「阿生」購買供己施用的云云，衡情倘為警查獲之
    毒品確係被告所有，被告理應自始即承認為其所有，然被告
    卻分別於離案發時較近且尚未被污染而較少權衡利害關係所
    供較貼近真實之警詢、檢訊、羈押案件訊問時稱係「阿生」
    要其自臺北縣板橋市○○路郵局前郵筒拿取後持至臺北市青
    年公園交給他人，況扣案之甲基安非他命，果如被告所辯係
    其供己施用而持有，則被告為警查獲時、首次偵訊時及聲請
    羈押庭審理時為何不提出，反而一再更正其辯詞？可見被告
    一再飾詞自圓其說之情虛之處，其所為辯解，均屬事後推諉
    卸責之詞，不足採信。至扣案之8小包甲基安非他命是以透
    明塑膠袋包裝，黑色腰包一打開就看到該8小包甲基安非他
    命，且被告亦有在國慶路拿到黑色腰包後打開查看，並於接
    獲「阿生」來電時，即已知悉「阿生」要其取交之物品可能
    是毒品，業據被告供承在卷，況被告亦有施用毒品前科，則
    被告理應知所持物品是毒品甚明，被告於乙○審理時翻異前
    詞，改稱不知所拿是毒品云云，不足採信。
  (三)被告雖一再翻異其詞，或辯稱扣案之安非他命是「阿生」以
    電話要其至臺北縣板橋市○○路郵局郵筒下方拿取至青年公
    園交付給「阿生」指定之人，或稱是「阿生」放在宏欣旅館
    衣櫥內，嗣「阿生」打電話要其拿至青年公園交還給「阿生
    」，或稱其自己的云云，其版本不一。惟被告於案發當日確
    係要依「阿生」指示拿取毒品後前往青年公園欲交付予「阿
    生」指定之人，前後偵審中之供述則較為一貫，此部分自白
    應可確信。堪認扣案毒品為「阿生」所有，因本件被告所攜
    帶毒品量僅淨重3.25公克，極其微少，衡其未持有大量毒品
    ，經積極查證又無法知曉「阿生」有買低賣高賺取差價而有
    營利之意圖，依「罪證有疑、利歸被告」之證據法則，乙○
    認被告依「阿生」指示欲持交毒品予「阿生」指定之人，僅
    有轉讓行為而非販賣或運輸。
  (四)綜上所述，被告確實有如上開犯罪事實所載之欲轉讓安非他
    命予他人之事實，本件事證明確，被告所為上開辯解，顯為
    卸責之詞，不足採信，其犯行堪以認定，依法應予論科。
三、按毒品危害防制條例第4條所稱之運輸，係指本於運輸意思
    而搬運輸送而言，倘有此意圖，一有搬運輸送之行為，其犯
    罪即已成立，而同條例第8條所稱之轉讓，則係指基於讓與
    毒品之意思，將所有之毒品交付他人使取得所有權而言。本
    件被告係受「阿生」之託，前往臺北縣板橋市○○路上郵局
    前郵筒下方拿取甲基安非他命、吸食器等物後，持至臺北市
    青年公園欲交予「阿生」指定之人，被告取得甲基安非他命
    後，至被警查獲時止，係自臺北縣板橋市○○路行駛至臺北
    市萬華區○○○路、和平西路交岔路口，業據供承在卷，應
    屬短途持送，且被告係與「阿生」基於共同犯意聯絡，將「
    阿生」對毒品之所有權移轉予「阿生」指定之人，且查無證
    據證明被告持送上開毒品係為謀得運輸毒品之報酬，尚乏證
    據證明被告有運輸之認識或意圖，自應認被告所為係轉讓毒
    品。次按甲基安非他命係毒品危害防制條例第2條所稱之第
    二級毒品。核被告所為，係犯毒品危害防制條例第8條第5項
    、第2項之轉讓第二級毒品未遂罪。檢察官認被告係犯毒品
    危害防制條例第4條第2項運輸第二級毒品罪犯行，尚有未洽
    ，爰於不妨礙事實同一之範圍內，變更起訴法條。被告持有
    毒品之低度行為，為高度之轉讓行為所吸收，不另論以持有
    毒品甲基安非他命罪。被告依「阿生」指示，持第二級毒品
    安非他命至臺北市青年公園交付予他人，而在途中之臺北市
    萬華區○○○路、和平西路交岔路口被查獲之犯行，與「阿
    生」間有犯意聯絡及行為分擔，為共同正犯。末查被告前於
    88 年間，因犯違反組織犯罪條例案件，經臺灣板橋地方法
    院判處有期徒刑1年8月，於90年1月3日執行完畢，此有臺灣
    等法院被告前案紀錄表1份在卷可稽，其前受有期徒刑執行
    完畢，於5年以內再犯本件最重本刑為有期徒刑以上之罪，
    為累犯，應依刑法第47條之規定加重其刑。其轉讓毒品行為
    未遂，依法減輕其刑，並先加重後減輕。爰審酌被告因「阿
    生」曾無償轉讓安非他命供其施用，致有本件之犯行動機，
    其欲轉讓之甲基安非他命8小包經警及時查獲，而未流入市
    面供人施用，危害尚非鉅大，及其智識程度、所生之危害、
    犯後態度等一切情狀，量處如主文所示之刑。
四、查獲之甲基安非他命8小包（合計淨重3.0636公克），應依
    毒品危害防制條例第18條第1項前段之規定沒收銷燬。上開
    毒品包裝袋、黑色腰包1個係「阿生」所有，背包1個係被告
    所有，均係供「阿生」與被告共同轉讓安非他命所用之物，
    應依毒品危害防制條例第19條第1項之規定宣告沒收。至扣
    案之電子磅秤1台、分裝袋41個、吸食器1組、玻璃球吸食器
    1支，其用途顯與本案被告轉讓第二級毒品犯行無涉，不予
    宣告沒收銷燬，應由公訴人另行依法處理，附此敘明。
據上論斷，依刑事訴訟法第299條第1項前段、第300條，毒品危
害防制條例第8條第5項、第2項、第18條第1項前段、第19條第1
項，刑法第11條、第28條、第47條、第26條前段，判決如主文。
本案經檢察官鄭克盛到庭執行職務
中　　華　　民　　國　　94　　年　　10　　月　　28　　日
　　　　　　　　　刑事第十三庭  審判長法　官　朱瑞娟
                                      法  官  吳佳薇
                                      法  官  陳慧萍
以上正本證明與原本無異。
如不服本判決，應於判決送達後10日內，向乙○提出上訴狀。
　　　　　　　　　　　　　　　　      書記官　何適熹
中　　華　　民　　國　　94　　年　　11　　月　　21　　日
附錄本案論罪科刑法條：
毒品危害防制條例第8條：
轉讓第一級毒品者，處1年以上7年以下有期徒刑，得併科新臺幣
1百萬元以下罰金。
轉讓第二級毒品者，處6月以上5年以下有期徒刑，得併科新臺幣
70萬元以下罰金。
轉讓第三級毒品者，處3年以下有期徒刑，得併科新臺幣30萬元
以下罰金。
轉讓第四級毒品者，處1年以下有期徒刑，得併科新臺幣10萬元
以下罰金。
前四項之未遂犯罰之。
轉讓毒品達一定數量者，加重其刑至二分之一，其標準由行政院
定之。
